【裁判字號】    90,訴,992
【裁判日期】    900905
【裁判案由】    公共危險
【裁判全文】
臺灣板橋地方法院刑事判決                            九十年度訴字第九九二號
    公  訴  人  臺灣板橋地方法院檢察署檢察官
    被      告  丙○○
    指定辯護人  甲○
右列被告因公共危險案件，經檢察官提起公訴（九十年度偵字第三○五號），甲○判
決如左：
    主  文
丙○○放火燒燬現供人使用之住宅，處有期徒刑玖年。
    事  實
一、丙○○明知坐落於臺北縣土城市○○街二九六巷十六號一樓由子○○承租經營之
    之「永富卡拉ＯＫ」店係位屬連棟式五樓公寓，該棟公寓二樓以上均係現供人居
    住使用之住宅，而其門前側、窗沿下所停放之機車多部，不僅彼此密接停放且緊
    連該店，且內有汽油，如經放火燃燒，勢必延燒整棟住宅公寓，竟基於上開具有
    放火燒燬該住宅之公共危險之放火故意，於民國八十九年九月十三日凌晨一時五
    十分許，以點火置於停放該處之庚○○所有之ＡＴＮ─六一○號機車前輪輪胎處
    （起訴書誤載為腳踏板下）之不明紙類引燃之方式放火後，火勢即一發不可收拾
    迅即蔓延，並延燒停放其側之分別為戊○○、辛○○、癸○○、乙○○、丁○○
    、己○○所有之ＦＸＶ─三四三號機車、ＫＥＬ─○三一號機、ＱＷＦ─四五二
    號機車、ＡＳＨ─二六一號機車、ＱＳＪ─九二九號機車、ＬＫＯ─○一一號機
    車，除將上開七部機車全數燒燬僅存骨架外，火勢復將該屋一樓外牆磁磚及大片
    窗戶玻璃燒損剝落，並自該店一樓窗口蔓延至該店內，而將該店房屋之窗戶及室
    內天花板、沙發桌椅、電腦點唱機等裝潢燒燬，而喪失其原有效用，嗣經臺北縣
    政府消防局第二大隊據報前往滅火，始將火勢撲滅，未再繼續延燒至該棟公寓二
    樓，而幸無人傷亡。而丙○○放火後復留在附近，並向鄰人原堅強及警方報案誆
    稱係有一老人縱火等情，嗣經警查覺有異，始查悉上情。
二、案經臺北縣警察局土城分局報請台灣板橋地方法院檢察署檢察官偵查起訴。
    理  由
一、訊據被告丙○○矢口否認有何上揭放火行為，辯稱伊當時係騎機車經過，不小心
    彈落煙蒂於店前之停放機車旁紙箱致引發火災，惟伊並非故意縱火等語。經查本
    件火災起火原因，經臺北縣政府消防局第二大隊勘查結果，停放該址機車，以被
    害人庚○○所有之ＡＴＮ─六一○號機車燒損最為嚴重，且愈靠近該車二側愈輕
    微，且房屋外牆磁磚脫落情形呈Ｖ型燃燒痕跡，且最低點為上開機車車頭附近，
    故研判起火點應係在該機車車頭附近，而該車車主依警訊筆錄所載，其最後使用
    該車時間距火警發生時間已有六個小時以上，現場又未發現有危險易燃物品或容
    器，且本案火警之「初期」、「成長期」特別短，轄區分隊到達時已一片火海，
    顯有違反燃燒常理，研判本案起火原因為人為縱火所引燃之可能性較高，有該大
    隊火災原因調查報告書暨現場照片三十七紙在卷可憑，並經證人即承辦本件之消
    防隊員壬○○到庭證述甚詳，被告雖辯稱本件係因其彈落煙蒂時，掉落該店前停
    放機車之紙箱不慎引燃云云，惟本件苟係被告亂丟煙蒂所引燃，則以該煙蒂火種
    所蓄積能量甚微，縱能引燃紙類起火，衡情亦須有相當時間，且其初燃火勢亦應
    尚小，而被告於警訊供稱：「其彈落煙蒂後就將機車左轉到同巷十號我家住處樓
    下，就走到永富卡拉ＯＫ那裡，準備走到明德路一段永和豆漿店吃東西，才發現
    放置在機車旁的紙箱著火了」，並經警詢以你彈煙蒂停完機車到徒步至永富卡拉
    ＯＫ店前發現紙箱著火時，約歷時多久時，答稱「我沒有注意到多久，但是沒多
    久，大約沒有幾分鐘」（見偵查卷第五頁），再參酌被告自述其停好車後，並未
    上樓返家，即行欲前往他處飲食而再步行經過永富卡拉ＯＫ，且被告住處與永富
    卡拉ＯＫ位處同巷，其門牌號碼僅有十號至十六號之甚短距離，在此短暫時間內
    得否引燃已非無疑？且該所彈落之煙蒂縱有引燃紙箱，其火勢顯亦甚小，被告既
    自覺係其不慎引燃，衡之一般人自當可迅即加以自行或呼救他人協助撲滅，以免
    發生延燒之公共危險，豈有置之不管，而仍行離去之理？再參酌其附近同巷四號
    之二六九卡拉ＯＫ店之負責人原堅強於警訊供稱：「當日大約一時四十五分左右
    剛收店，正準備把門關上時，看見丙○○正在我店門口斜對面，當時我就向他點
    頭打招呼，然後丙○○就主動對我說前面有人放火．．、」等情（見偵查卷第三
    十七頁），被告又豈有於當場謊稱係他人所縱火，事後經警調查時復又稱係其丟
    煙蒂不慎引燃之理？足認本件顯係被告所故意放火引燃甚明，所辯係其不慎彈落
    煙蒂引燃云云，顯係畏罪卸責之詞，自不足採。從而本件事證明確，被告犯行堪
    以認定。
二、核被告所為，係犯刑法第一百七十三條第一項之放火燒燬現供人使用之住宅罪。
    而本件被告雖係先引燃屋外停放機車前輪胎處，燒燬機車後再經延燒至該址房屋
    ，惟上開機車多部，乃係彼此密接停放且緊連該址房屋，且內有汽油，如經放火
    燃燒，勢必延燒整棟住宅公寓，是被告主觀上顯然明知其放火行為具有延燒至該
    址一樓及整棟公寓之公共危險性而具有燒燬該棟建築物之犯意，而非僅單純係燒
    燬上開他人所有機車犯意而已。而上址一樓之永富卡拉ＯＫ店，於被告放火時雖
    已結束營業而未有人在其內，但上開房屋建物乃係連棟五樓公寓，其一樓與二至
    五樓俱屬同一整體建物而不可分，而該址二至五樓均係現有人居住之住宅，業據
    被告所自承，則基於本條保護公共安全之立法本旨，被告於該址一樓放火，無異
    係對該棟一至五樓整棟公寓房屋放火，其放火行為之客體，自應構成符合本條之
    「現供人使用之住宅」之構成要件亦明（最高法院八十一年度臺上字第二七三四
    號判決意旨參照）。而被告放火後火勢將該屋一樓外牆磁磚及大片窗戶玻璃燒損
    剝落，並該店房屋之窗戶及室內天花板、沙發桌椅、電腦點唱機等裝潢燒燬，有
    現場火災照片在卷可憑，是上開一樓房屋之大片窗戶既經燒損剝落並延燒毀損至
    室內天花板等裝潢，顯已失去其房屋之原本效用，自屬本條之既遂犯，自不得以
    該屋之所謂結構構成部分未受影嚮而屬未遂，均併予指明。而放火罪原即含有毀
    損之性質，且保護法益乃係一般社會之公共安全，本件被告既意在放火燒燬住宅
    ，其先行引燃燒燬他人所有之七部機車之部分階段行為，乃為其放火燒燬住宅之
    行為所吸收，均不另論罪。爰審酌被告犯罪之動機、目的、品行、生活狀況、智
    識程度、犯罪所生之損害影嚮社會公共安全，及犯罪後態度等一切情狀，量處如
    主文所示之刑示懲。
三、公訴意旨另以被告復於八十九年十月二十九日凌晨四時許，以同一手法，放火燒
    燬停放在臺北縣土城市○○街二九六巷四號「二六九卡拉ＯＫ」門前之ＭＤＬ─
    八二一號等四部機車，火勢並蔓延波及上開二六九卡拉ＯＫ店前之遮雨棚，幸經
    鄰人報警撲滅，始未燒燬該房屋，因認被告另涉有同條第三項、第一項放火燒燬
    現供人使用之住宅未遂罪嫌。而公訴人所以認被告涉有上開犯行，無非係以本件
    火災發生依臺北縣政府消防局第二大隊勘查結果，以人為縱火可能性較高，且被
    告當時人在現場，復經法務部調查局測謊結果，對所稱未於二九六卡拉ＯＫ店放
    火，研判有說謊反應等為據。訊據被告則堅決否認有何上開犯行，辯稱伊當時僅
    係家裡，發覺失火才至現場幫忙救火等語。經查：按犯罪事實應依證據認定之，
    無證據不得推定其犯罪事實，刑事訴訟法第一百五十四條定有明文。所謂認定犯
    罪事實之證據，係指足以認定被告確有犯罪行為之積極證據而言，該項證據自須
    適合於被告犯罪事實認定，始得採為斷罪資料。又苟未能發現相當證據，或證據
    不足以證明，自不能以推測或擬制之方法，以為裁判基礎，亦有最高法院二十九
    年上字第三一０五號及四十年台上字第八六號判例意旨可資參照。而本件火災造
    成原因，乃以人為縱火可能性較高，固有臺北縣政府消防局第二大隊火災原因調
    查報告書在案可參，惟究係何人縱火，依卷內全部事證，並無積極證據足以證明
    係被告所為，而火災發生時被告固係在場，但被告本即住於火災發生地點之同一
    巷內，其辯稱係在家中發現該店失火而前往救火等情，衡情亦非屬有違常理，自
    不得以被告前於同巷內之永富上卡拉ＯＫ店縱火，即逕行推測被告亦涉有本次縱
    火行為，而遽為被告不利之認定。而本件被告固經檢察官送請法務部調查局進行
    進行測謊，而經鑑測結果被告對其未於二九六卡拉ＯＫ店縱火之問題經測試結果
    ，呈情緒波動反應，研判有說謊，固有該局（九０）陸（三）字第九○一三三三
    七八函在卷可查，惟測謊乃係鑑測機關依其所提問之關鍵問題，鑑測當事人情緒
    波動反應，以觀察其對待證事實之自白或證言有無說謊，是測謊鑑定報告對待證
    事實所憑之被告自白或證人證言之真實與否固有一定程度之證據力，惟其證明力
    僅有補強證據之效力，而不得作為證明犯罪事實之唯一證據，否則即屬違背刑事
    訴訟法第一百五十六條之證據能力之原則，從而本件被告自始並無任何犯行之自
    白，亦無其他具有證據能力之證人證言或其他適當之證據足以憑認被告有何縱火
    之犯行，檢察官徒以被告未通過法務部調查局之測謊鑑定之唯一且僅具有補強證
    據效力之鑑定證據，而據以認定其犯罪事實，即屬無證據而推定其犯罪事實，而
    屬違背刑事訴訟法第一百五十四條之規定，此外復查無其他積極證據足以證明被
    告有何此部分之縱火之事實，該部分之放火行為尚屬不能證明，惟公訴人既認此
    部分犯行與前開起訴有罪部分有連續犯之裁判上一罪關係，爰不另為無罪之諭知
    。
據上論結，應依刑事訴訟法第二百九十九條第一項前段，刑法第一百七十三條第一項
，判決如主文。
本案經檢察官高俊申到庭執行職務
中      華      民      國      九十      年      九      月      五    日
                                  臺灣板橋地方法院刑事第六庭
                                          法  官  朱 耀 平
右正本證明與原本無異。
如不服本判決，應於判決送達後十日內，向甲○提出上訴狀。
                                          書記官  黃 炎 煌
中      華      民      國      九十      年      九      月     十     日
附錄本案論罪科刑法條全文
刑法第一百七十三條
放火燒燬現供人使用之住宅或現有人所在之建築物、礦坑、火車、電車或其他供水、
陸、空公眾運輸之舟、車、航空機者，處無期徒刑或七年以上有期徒刑。失火燒燬前
項之物者，處一年以下有期徒刑、拘役或五百元以下罰金。
第一項之未遂犯，罰之。
預備犯第一項之罪者，處以年以下有期徒刑、拘役或三百元以下罰金。


司法院資訊處製作；財團法人民間司法改革基金會備份。
